臺灣高雄地方法院行政訴訟判決　　　　　 110年度交字第96號
原　　　告　余森達　

被　　　告　高雄市政府交通局

代　表　人　張淑娟　
訴訟代理人　蘇健義　
上列當事人間交通裁決事件，原告不服被告民國110 年2 月26日
高市交裁字第32-B5QB00037號裁決，提起行政訴訟，本院判決如
下：
    主  文
原告之訴駁回。
訴訟費用新臺幣參佰元由原告負擔。
    事實及理由
一、程序事項：按行政訴訟法第237條之7規定，交通裁決事件之
    裁判，得不經言詞辯論為之。本件屬交通裁決事件，依兩造
    所述各節及卷內資料其事證已臻明確，本院認無經言詞辯論
    之必要，爰不經言詞辯論而為判決。
二、事實概要：原告於民國110年1月10日17時28分許駕駛車牌號
    碼000-0000號普通重型機車（下稱系爭機車），在高雄市小
    港區中山四路與平和東路口，因有「駕車行經有燈光號誌管
    制之交岔路口闖紅燈」之違規行為，經高雄市政府警察局小
    港分局小港派出所（下稱舉發機關）員警填掣掌電字第B5QB
    00037 號舉發違反道路交通管理事件通知單（下稱舉發通知
    單）當場舉發。嗣原告於應到案日期前之110 年1 月21日陳
    述不服，經被告函詢舉發機關後，認原告確有上揭違規行為
    ，乃依道路交通管理處罰條例（下稱處罰條例）第 53條第1
    項、第63條第1 項第3 款規定，於110 年2 月26日開立高市
    交裁字第32-B5QB00037號裁決書（下稱原處分），裁處原告
    「罰鍰新臺幣（下同）1,800 元，並記違規點數3 點」。原
    告不服，提起本件行政訴訟。
三、原告主張：該路段為兩段式左轉，原告先是打右轉方向燈進
    入待轉區，是紅燈右轉違規，接著再往平和東路，並非被告
    所稱之直行狀態，被告卻依闖紅燈舉發，有事實之違誤等語
    。並聲明：原處分撤銷。
四、被告則以：
  ㈠按「闖紅燈」行為之認定，於處罰條例中並未見相關之解釋
    ，而依道路交通標誌標線號誌設置規則第170 條第1 項規定
    ：「停止線用以指示行駛車輛停止之界線，車輛停止時，其
    前懸部分不得伸越該線。」及同規則第206 條第1 項第5 款
     (一) 規定：「車輛面對圓形紅燈表示禁止通行，不得超越
    停止線或進入路口。」，是若據此認定超越停止線即為闖紅
    燈，則一般大眾恐難以接受，亦非處罰條例當初立法精神。
    故為促使駕駛人回歸對標線之認知，同時兼顧執法技術層面
    與大眾接受程度，茲將面對圓形紅燈時超越停止線或闖紅燈
    之認定敘述如後：( 一) 車輛面對圓形紅燈時仍逕予穿越路
    口至銜接路段，含左轉直行、迴轉及右轉（依箭頭綠燈允許
    行駛者除外）即視為闖紅燈之行為。( 二) 有繪設路口範圍
    者：車輛無視於紅燈警示，有穿越路口之意圖，而車身已伸
    入路口範圍亦視同闖紅燈；若僅伸越停止線而未達路口範圍
    者，則視為不遵守標線指示。( 三) 無繪設路口範圍者：以
    車輛無視於紅燈號誌，而有穿越路口之企圖，其車身並已伸
    越停止線並足以妨害其他方向人（若有行人穿越道）、車通
    行者亦以闖紅燈論處；若僅車身伸越停止線則以不遵守標線
    指示視之。( 四) 目前交岔路口已繪設網狀黃線區者暫以該
    範圍視作路口。此業經交通部於82年4 月22日以交路字第00
    9811號函釋在案。而上開函釋，核屬交通部基於主管權責，
    就法令執行層面所為之解釋，亦符合首揭法律之立法本旨，
    更無逾越如法律規定紅燈不得闖越之規範目的，及擴張適用
    範圍，自為合法有效之解釋，而得予以援用。又處罰條例第
    53條於95年7 月1 日修正施行之修正條文已新增第2 項：「
    前項紅燈右轉行為者，處600 元以上1,800 元以下罰鍰」之
    規定，其修正理由略以: 「汽車紅燈右轉之違規行認，其嚴
    重性未若闖紅燈直行、左轉彎或迴轉者，爰將紅燈右轉之行
    為另規定於第2 項，並另為罰則之規定」。故依前揭修正理
    由，倘違規行為不屬於「闖紅燈直行、左轉彎或迴轉」等較
    具嚴重性之行為，即得適用較輕之罰則。
  ㈡經檢視採證影片可見：畫面時間17:33:39- 原於中山四路待
    轉區之機車車流起駛( 堪認此時中山四路慢車道為紅燈) ，
    原告車輛由中山四路慢車道往北行駛( 位於白色燈桿下方，
    停止線亦位於該處) ，超越其他停等紅燈之機車、17:33:43
    - 原告車輛車身左偏，員警準備吹哨、17:33:51- 員警吹哨
    攔停原告車輛…影片結束。復經檢視Google地圖可見：中山
    四路與平和東路為一T 字路口，而中山四路南北向車道互相
    銜接，東側為國際機場圍牆及人行道，並無道路，故原告由
    中山四路（南往北）進入路口，應屬直行狀態而非右轉。又
    原告面對圓形紅燈仍進入路口後左轉之行為明顯違反道路交
    通標誌標線號誌設置規則第206 條1 項第5 款：車輛面對圓
    形紅燈表示禁止通行，不得超越停止線或進入路口，並已符
    合交通部82年4 月22日交路( 82) 字第009811號函釋所稱「
    車輛面對紅燈時仍逕予穿越路口至銜接路段，含左轉、直行
    、迴轉及右轉( 依箭頭綠燈允許行駛者除外) 即視為闖紅燈
    之行為」之違規態樣，而足以妨害其他方向人( 若有行人穿
    越道) 、車通行，故以闖紅燈論處，並無任何違誤之處，亦
    非得適用罰則較輕之「紅燈右轉」。是原告於前揭違規時間
    、地點確有「駕車行經有燈光號誌管制之交岔路口闖紅燈」
    之違規事實，被告據以裁處，洵無不合等語，資為抗辯。
  ㈢並聲明：原告之訴駁回。
五、本院之判斷：
  ㈠按「汽車駕駛人，行經有燈光號誌管制之交岔路口闖紅燈者
    ，處1,800 元以上5,400 元以下罰鍰」；「汽車駕駛人有下
    列各款所列條款之一者，除依原條款處罰鍰外，並予記點：
    3.有第43條、第53條或第53條之1 情形之一者，各記違規點
    數3 點。」，處罰條例第53條第1 項、第63條第1 項第3 款
    分別定有明文。再按違反道路交通管理事件統一裁罰基準及
    處理細則（下稱處理細則）第1 條規定：「本細則依道路交
    通管理處罰條例第92條第4 項規定訂定之。」第2 條規定：
    「（第1 項）處理違反道路交通管理事件之程序及統一裁罰
    基準依本細則之規定辦理。（第2 項）前項統一裁罰基準，
    如附件違反道路交通管理事件統一裁罰基準表( 下稱裁罰基
    準表) 。」上開處理細則之規定，就其立法目的及功能，乃
    為防止處罰機關枉縱或偏頗，依處罰條例第92條第4 項所授
    權交通部會同內政部訂定處理細則及其附件裁罰基準表，用
    以維持裁罰之統一性與全國因違反道路交通管理事件受處罰
    民眾之公平，不因裁決人員不同，而生偏頗，寓有避免各監
    理機關於相同事件恣意為不同裁罰之功能，並非法所不許，
    於憲法上保障人民財產權之意旨並無牴觸（此並有司法院釋
    字第511 號解釋理由書意旨足資參照），並無違反法律保留
    原則。而依裁罰基準表的記載，機車駕駛人行經有燈光號誌
    管制之交岔路口闖紅燈，期限內繳納或到案聽候裁決者，應
    處罰鍰1,800 元，並記違規點數3 點，核此規定，既係基於
    母法之授權而為訂定，且就處理細則附件所示裁罰基準表中
    有關處罰條例第53條第1 項規定之裁罰基準內容，並未牴觸
    母法，被告自得依此基準而為裁罰。
  ㈡本件如事實概要欄所述之原告違規事實，有舉發通知單、原
    處分之裁決書、送達證書、高雄市政府警察局小港分局 110
    年2 月5 日高市警港分交字第11070202600 號函暨檢附員警
    職務報告、採證照片及影片、Google實景圖及地圖等在卷可
    稽( 本院卷第37至51頁) ，且經本院當庭勘驗採證影片並製
    作勘驗筆錄附卷可佐( 本院卷第80至81頁) ，堪可認定屬實
    。
  ㈢原告固以前詞為主張，惟按道路交通安全規則第 102 條第1
    項第1 款規定：「汽車行駛至交岔路口，其行進、轉彎，應
    依下列規定：一、應遵守燈光號誌或交通指揮人員之指揮，
    遇有交通指揮人員指揮與燈光號誌並用時，以交通指揮人員
    之指揮為準。另道路交通標誌標線號誌設置規則第206 條第
    5 款第1 目則規定：「行車管制號誌各燈號顯示之意義如左
    ：五、圓形紅燈㈠車輛面對圓形紅燈表示禁止通行，不得超
    越停止線或進入路口。」。又交通部82年4 月22日交路（82
    ）字第009811號函釋：「車輛面對圓形紅燈時仍逕予穿越路
    口至銜接路段，含左轉、直行、迴轉及右轉（依箭頭綠燈允
    許行駛者除外）即視為闖紅燈之行為。」，而該函釋核屬交
    通部基於主管權責，就法令執行層面所為之解釋，與法律之
    本旨並無違誤，除「紅燈右轉」之行為業另以處罰條例第53
    條第2 項規範外，自得予以援用。本件採證影片勘驗內容略
    為：「一、檔案名稱2021_0110_172858_478：( 影片時間00
    ：04：38) 畫面左側中間之紅燈號誌下（中山四路待轉區）
    有3 台機車停等中。( 00：04：41) 上開3 台機車起駛（朝
    員警所在位置駛來）。( 00：04：44-45)原告車輛沿中山四
    路慢車道（畫面中間白色燈桿左側）往北行駛並超越停止線
    ，此時與原告行駛相同方向之其他機車仍於原地停等中。(
    0 0 ：04：46) 原告車輛向左偏後朝員警所在位置駛來。(
    00：04：52) 員警攔停原告。( 00：05：00) 影片結束。二
    、檔案名稱2021_0110_173358_479：( 影片時間00：00：00
    ) 員警：紅燈啦，紅燈不能過來。( 00：00：05-07)原告：
    待轉啊、待轉啦。（員警：你哪有待轉？）( 00：00：09)
    員警：你是紅燈你怎麼可以超過？人家都在等紅燈、你不覺
    得這樣很奇怪嗎？( 00：02：18) 原告在舉發通知單上簽名
    。( 00：05：00) 影片結束。」有本院勘驗筆錄及擷取照片
    在卷可憑( 本院卷第80至81頁、第85至93頁) 。自影片中足
    以清楚觀之原告駕駛系爭機車越過停止線而通過路口時，與
    其同行向之其他機車均仍於原地停等中，且原本在影片一開
    始在中山四路待轉區停等之3 台機車，於原告穿越路口時，
    亦正自待轉區起駛而沿平和東路往西前行，足可推知原告沿
    中山四路慢車道往北行駛穿越路口當時，其行向之號誌應為
    禁止通行之紅燈，詎原告猶駕駛系爭機車越過停止線進而闖
    越路口，而遭在場員警攔停，原告顯已違反前揭關於駕駛人
    應遵守燈光號誌之明文規定，其行為自已符合前開交通部函
    釋所稱「闖紅燈」之定義要件，故原告前開主張，實無足採
    。
六、綜上所陳，原告於上開時間、地點確有駕車行經有燈光號誌
    管制之交岔路口闖紅燈之違規行為。原處分經核並無違誤，
    原告徒執前詞訴請撤銷原處分，為無理由，應予駁回。
七、本件判決基礎已臻明確，兩造其餘之攻擊防禦方法及訴訟資
    料經本院斟酌後，核與判決不生影響，無一一論述之必要，
    併予敘明。
八、本件第一審裁判費為300 元，應由原告負擔，爰確定第一審
    訴訟費用額如主文第2 項所示。
據上論結，本件原告之訴為無理由，依行政訴訟法第237條之7、
第237 條之8 第1 項、第237 條之9 第1 項、第236 條、第98條
第1 項前段，判決如主文。
中    華    民    國   110    年    11    月    5     日
                  行政訴訟庭  法  官  謝琬萍
以上正本係照原本作成。
如不服本判決，應於判決送達後20日內，向本院提出上訴狀並表
明上訴理由（原判決所違背之法令及其具體內容或依訴訟資料可
認為原判決有違背法令之具體事實），其未載明上訴理由者，應
於提出上訴後 20 日內向本院補提理由書（上訴狀及上訴理由書
均須按他造人數附繕本，如未按期補提上訴理由書，則逕予駁回
上訴），並應繳納上訴裁判費新臺幣750元。
中    華    民    國   110    年    11    月    8     日
                              書記官  林麗文